【裁判字號】    88,訴,1630
【裁判日期】    900104
【裁判案由】    偽造文書等
【裁判全文】
某臺灣高雄地方法院刑事判決八十八年度訴字第一六三號
    公  訴  人  臺灣高雄地方法院檢察署檢察官
    被      告  甲○○
右列被告因偽造文書等案件，經檢察官提起公訴（八十七年度偵緝字第一三一○號）
，本院判決如左：
    主  文
甲○○連續行使偽造私文書，足以生損害於他人，處有期徒刑參年。
於債務清償證明書、切結書偽造黃珮玲之署押共柒枚，及於債務清償證明書偽造乙○
○○之署押壹枚，均應沒收。
    事  實
一、甲○○基於意圖為自己不法所有之概括犯意，自民國七十七間起至八十一年一月
    間止之某不詳時間，陸續在高雄市等地，向乙○○○佯稱以設定抵押權供乙○○
    ○做擔保之方式，由乙○○○提供資金予甲○○，再由甲○○代為貸放與他人以
    收取利息，致乙○○○陷於錯誤，以每次新台幣（下同）一百五十萬元至五百萬
    元不等給付與甲○○，共給付一千零七十萬元；甲○○為取信予乙○○○，遂以
    如附表所示之不動產，設定最高限額抵押權予乙○○○，及乙○○○所指定之人
    即其女黃珮玲。惟甲○○未經乙○○○同意，竟基於概括之犯意，於七十九年六
    月二十一日、八十一年一月二十日、八十一年二月十日、八十一年三月二日、八
    十一年四月六日，擅自盜用乙○○○原先存放在甲○○處之乙○○○及黃珮玲之
    印章，以偽造乙○○○及黃珮玲署押或盜蓋渠等印章之方式，偽造抵押權塗銷設
    定契約書、債務清償證明書、切結書等文件，由其本人或不知情之代書，向高雄
    市政府地政處三民地政事務所申請塗銷如附表所示之最高限額抵押權設定登記，
    使上開地政事務所不知情之承辦人員，將該塗銷抵押權登記予土地登記簿上，足
    以生損害於乙○○○及上開地政事務所對於他項權利登記之正確性。嗣屆期乙○
    ○○請求甲○○償還上開欠款時，甲○○逃匿，乙○○○始知上情。
二、案經乙○○○訴由臺灣高雄地方法院檢察署檢察官偵查起訴。
    理  由
一、右揭事實業據被告甲○○坦承不諱，核與告訴人乙○○○指訴情節大致相符，復
    有被告所簽立之切結書附偵查卷可佐。查被告既係以設定最高限額抵押權供擔保
    為條件取得告訴人乙○○○之信任，迨告訴人陷於錯誤交付金錢供其貸放後，嗣
    債務人返還借款，被告竟未返還告訴人，且未經告訴人之同意，偽簽告訴人及告
    訴人指定之女兒黃珮玲之姓名，並盜用其二人印章使用，進而塗銷其二人已設定
    之最高限額抵押權，致告訴人求償無著，是被告有為自己不法所有之意圖甚明。
    而被告分別於七十九年六月二十一日、八十一年一月二十日、八十一年二月十日
    、八十一年三月二日、八十一年四月六日申請塗銷如附表所示不動產告訴人及其
    女兒之最高限額抵押權，而於土地登記申請書上盜用黃珮玲之印章，及於債務清
    償證明書、切結書偽造黃珮玲及乙○○○之署押及盜用渠等印章等情，復有本院
    依職權函調之八十八年十一月十七日八八高市地民一字第一○○七六號函及八十
    九年十二月十二日高市地民一字第一一四七二號函所附之申請資料附卷可憑。應
    認被告自白與事實相符，本件事證明確，被告犯行足堪認定。
二、核被告所為，係犯刑法第三百三十九條第一項之詐欺取財罪，第二百十六條、第
    二百十條之行使偽造私文書罪，及第二百十四條使公務員登載不實罪。被告偽造
    署押、盜用印章均為偽造私文書之階段行為；又偽造私文書進而行使，偽造之低
    度行為應為行使之高度行為所吸收，均不另論罪。其先後多次詐欺取財、行使偽
    造私文書及使公務員登載不實罪犯行，均時間緊接，犯罪構成要件相同，顯係基
    於概括犯意反覆為之，均為連續犯，應依刑法第五十六條之規定論以一罪，並加
    重其刑。又所犯上開三罪間，有方法結果之牽連關係，為牽連犯，應從一較重之
    刑法第二百十六條第二百十條行使偽造私文書罪處斷。公訴人雖未就附表編號
    一、三部分起訴，惟該部分與起訴部分有連續犯之裁判上一罪之關係，自為起訴
    效力所及，本院自得一併加以審理。又附表編號一、三部分，被告利用不知情之
    代書為之，係間接正犯。審酌被告犯罪之動機、目的、手段及其犯罪後能坦承犯
    行，態度良好，所犯情節及被害人所生損害等一切情狀，爰量處如主文所示之刑
    ，以示懲儆。又被告偽造前開之土地登記申請書（抵押權塗銷登記部分）、切結
    書、債務清償證明書，雖係供被告犯罪所用，惟其既已附於地政事務所之登記簿
    內而為地政事務所所有，非被告所有，及該盜用之黃珮玲及乙○○○之印章所蓋
    用之印文均為真正，並非偽造，均不得諭知沒收（最高法院四十八年台上字第一
    一三號判例供參）；至其於前開債務清償證明書、切結書偽造黃珮玲之署押共七
枚，及於債務清償證明書偽造乙○○○之署押一枚，依刑法第二百十九條之規定
    ，不問屬於犯人與否，均應宣告沒收。
三、據上論斷，應依刑事訴訟法第二百九十九條第一項前段、刑法第五十六條、第三
    百三十九條第一項、第二百十六條、第二百十條、第二百十四條、第五十五條、
    第二百十九條，罰金罰鍰提高標準條例第一條前段，判決如主文。
中      華      民      國      九十      年      一      月      四    日
                                  臺灣高雄地方法院刑事第二庭
                                      法  官    劉建利
右正本證明與原本無異。
如不服本判決，應於判決送達後十日內，向本院提出上訴狀。
                                      書記官    洪生輝
中      華      民      國      九十      年      一      月     五     日
附錄論罪科刑法條：
刑法第三百三十九條第一項
意圖為自己或第三人不法之所有，以詐術使人將本人或第三人之物交付者，處五年以
下有期徒刑、拘役或科或併科一千元以下罰金。
刑法第二百十六條
行使第二百十條至第二百十五條之文書者，依偽造、變造文書或登載不實事項或使登
載不實事項之規定處斷。
刑法第二百十條
偽造、變造私文書，足以生損害於公眾或他人者，處五年以下有期徒刑。
刑法第二百十四條
明知為不實之事項，而使公務員登載於職務上所掌之公文書，足以生損害於公眾或他
人者，處三年以下有期徒刑、拘役或五百元以下罰金。
附表：
┌──┬────┬─────────┬─────────┬───┬───┐
│編號│登記日期│設定抵押不動產坐落│設定金額（新台幣）│權利人│義務人│
├──┼────┼─────────┼─────────┼───┼───┤
│    │七十九年│土地：高雄市○○段│二百萬元          │黃林錦│陳明珍│
│    │八月十六│      四小段五○之│                  │賓    │      │
│ 一 │日      │      一二地號。  │                  │      │      │
│    │        │建物：高雄市三民區│                  │      │      │
│    │        │      陽明路五○五│                  │      │      │
│    │        │      巷二六號    │                  │      │      │
├──┼────┼─────────┼─────────┼───┼───┤
│    │八十年十│土地：高雄市○○段│三百五十萬元      │黃珮玲│王振村│
│    │月二十三│      第三四九五之│                  │      │      │
│ 二 │日      │      四地號。    │                  │      │      │
│    │        │建物：高雄市三民區│                  │      │      │
│    │        │      永年街七十三│                  │      │      │
│    │        │      號          │                  │      │      │
├──┼────┼─────────┼─────────┼───┼───┤
│    │八十一年│土地：高雄市覆鼎金│五百萬元          │黃珮玲│台灣建│
│    │一月十六│      段覆鼎金小段│                  │      │設股份│
│ 三 │日      │      一二六七地號│                  │      │有限公│
│    │        │建物：高雄市三民區│                  │      │司    │
│    │        │      鼎中路三六一│                  │      │      │
│    │        │      號          │                  │      │      │
├──┼────┼─────────┼─────────┼───┼───┤
│    │八十一年│土地：高雄市覆鼎金│五百萬元          │黃珮玲│台灣建│
│    │一月二十│      段鼎金小段一│                  │      │設股份│
│ 四 │九日    │      二六七地號  │                  │      │有限公│
│    │        │建物：高雄市三民區│                  │      │司    │
│    │        │      鼎中路三六一│                  │      │      │
│    │        │      號          │                  │      │      │
├──┼────┼─────────┼─────────┼───┼───┤
│    │八十一年│土地：高雄市○○段│二百萬元          │黃珮玲│楊清河│
│    │二月二十│      一○八七地號│                  │      │      │
│ 五 │七日    │建物：高雄市三民區│                  │      │      │
│    │        │      覺民路五三一│                  │      │      │
│    │        │      巷十七號    │                  │      │      │
└──┴────┴─────────┴─────────┴───┴───┘


司法院資訊處製作；財團法人民間司法改革基金會備份。
